# 非一次性收到融资租赁款的会计处理

提问人：wx_5ed465f72489 时间：2023-06-20 20:54:37
您好陈老师
目前遇到这样一个问题具体如下：
1 、企业欲购买一新型设备，该设备需要订制，并且有较长的交付期，合同价款 1100 万元；
2 、企业与生产厂家签订设备采购合同，约定设备价款 1100 万元；
3 、企业同时与融资租赁公司签订合同，约定上述设备所有权归融资租赁公司所有，租赁公司按公司要求将上述设备款支付给生产厂家，分别为第一次 285 万元、第二次到第五次 110 万元，共 440 万元、第六次 198 万元、第七次 77 万元，合计 1000 万元余 100 万元由企业自行支付，具体支付时间由公司通知融资租赁公司，公司不通知融资租赁公司则不支付（类似于公司按生产厂家的生产进度付款，只是付款方为融资租赁公司）
具体还款方式为按月分 36 期偿还，合计应偿还本息合计 10943250 元。
5 、实际履行过程中，公司除签约日 2021 年 6 月取得 285 万元外，另外几次支付均未按约定执行，截止 2022 年12 月 31 日分别为 2021 年 9 月取得 220 万元、 2022 年 3 月取得 418 万元，合计已支付 923 万元；
6 、请问老师如上文所述的融资租赁应该如何会计核算，相关的长期应付款应该如何列示？？
7 、上文所列示条件及实际执行过程表明，企业实际融资成本大于市场成本，其原因为企业当时判断错误，导致未能合理预判款项支付时间，企业也没有要求融资租赁公司提前支付款项，以减少融资成本。
我的具体会计处理方式如下：
1 、收款时
借：其他应收款 715
借：银行存款 285
借：未确认融资费用 94.325
贷：长期应付款 1094.3250
2.后期收款时
借：银行存款 923
贷：其他应收款 923
3 、还款时
借：长期应付款 各月分期还款额
贷：银行存款 各月分期还款额 请问老师，我这样处理合理不？？多谢老师指导。
39-1融资租赁计算表.xlsx
2023-6-20 20:54 上传
637.82 KB, 下载次数: 43

回答人：chenyiwei
该交易的实质等同于企业以在建资产作为抵押，从融资租赁公司获得融资（以代付设备购建款的形式）。后续支付租金相当于还本付息。所以就将其作为一项取得借款的交易进行处理即可，只不过将对应的负债列报为长期应付款。资产方仍使用正常的在建工程科目，不使用“使用权资产”科目和报表项目。
不应在合同开始日即把未收到的融资款确认为其他应收款，而是仅就已收到的款项确认为长期应付款（相应地，长期应付款也不是列全额）。
在合同开始日，根据预计的工程进度推算收取融资款的进度和相应的后续租金支付进度，在此基础上测算IRR和编制实际利率摊销表，作为确认利息支出的依据。后续如果实际收款、付款进度不同于预期的，则有两种方法处理：
（ 1 ）简化处理，如果实际收款时间与合同约定日期差异不大，则对差异时间不计算利息，不重新编制实际利率摊销表；（ 2 ）如果时间间隔较大，对实际融资成本有较大影响的，则根据重新测算的款项收付时间编制实际利率摊销表，重新计算剩余期间内的实际利率。

提问人：wx_5ed465f72489 时间：2023-07-02 08:40:41
您好陈老师：
多谢您的指导
可我还是不知道怎么处理
如您所述：初始确认时不确认其他应收款，也不列示全部的长期应付款，但实际是企业每月均会按与融资租赁公司约定的还款时间偿还借款。我认为，如果企业没有按合同约定的还款金额偿还，可以按您说的处理，如果企业按与融资租赁公司约定的还款额每月还款，则应该按上述处理。
相关原理如下：企业根据合同约定还款，则可以认为融资租赁公司会按约定按时付款给企业的供应商，如果企业要求融资租赁公司在合同签署日就全部付款，则融资租赁公司也必须履行上述约定。
之所以企业没有要求融资租赁公司在合同签署日一次性支付，可能是基于借款利率的考虑，即合同签署日一次性付清，则企业不会享受每月还款 25 万元左右本息的优惠。
如果按老师所述，在初始确认时不确认对应的其他应收、其他应付，是不是就意味着，上述业务需要分为三个不同的借款事项进行处理即：
1 、第一次收款时按收到的 285 万元确认对应的长期应付款，并计算此 285 万元分 36 期还完的利率；
2 、每月还款时，冲减对应的长期应付款，并确认按 285 万元对应的利息，差额入其他应收款；
3 、第二次及以后还款同上处理
4 、最终业务结束，企业还款完毕将长期应付款与其他应收款对冲
这样处理是不是太麻烦了，还要请老师给指导一下，多谢了。

回答人：chenyiwei
由于利息计算与租赁公司代付款的进度直接相关，故在测算IRR时，需考虑每一笔收款或付款的金额和预计发生日期。在此情况下并不是一开始就把全部应收、应付分别确认出来的，而是根据收付款进度逐步确认。

提问人：wx_5ed465f72489 时间：2023-07-03 20:33:05
多谢老师指导
是不是这样理解
1 、计算实际利率时可以按预计的收款时间计算，资金现值可以按预计收款时间折现后确定；
2 、具体会计处理时则不能确认其他应收及全部的长期应付款；
即，只能根据实际收到的 285 万元确认
借：银行存款 285
贷：长期应付款 285
借：预付账款 285
贷：银行存款 285
3 、每月还款
借：在建工程
借：长期应付款
贷：银行存款
依此类推
请问老师是不是这样理解，多谢您了。

回答人：chenyiwei
可以这样理解。